【裁判字號】    95,毒抗,336
【裁判日期】    950530
【裁判案由】    聲請強制戒治
【裁判全文】
臺灣高等法院臺中分院刑事裁定         95年度毒抗字第336號
抗  告  人
即  被  告  甲○○
                    現於臺灣臺中看守所附設勒戒所
上列抗告人因違反毒品危害防制條例案件，不服臺灣臺中地方法
院95年度毒聲字第524號中華民國95年4月24日第一審裁定（聲請
案號：臺灣臺中地方法院檢察署95年度毒偵字第6197、6198、61
99號），提起抗告，本院裁定如下：
    主  文
原裁定撤銷，發回臺灣臺中地方法院。
    理  由
一、原裁定意旨略以：被告甲○○前因施用一、二級毒品案件經
    檢察官聲請法院裁定送觀察、勒戒後，認有繼續施用毒品傾
    向，有台中看守所中所坤衛字第0951200171號函附證明書可
    稽，爰依毒品危害防制條例第20條第 2項規定裁准檢察官聲
    請將被告送戒治處所施以強制戒治1年等語。
二、被告甲○○抗告意旨略以：其前於93年間已強制戒治過且判
    徒刑六月，今於95年3月7日遭裁定送觀察勒戒、又判戒治，
    顯非適法，爰提起抗告云云。
三、按毒品危害防制條例於民國92年7月9日修正公布，自93年 1
    月 9日施行，其中第20條、第23條將施用毒品之刑事處遇程
    序，區分為「初犯」及「5年內再犯」、「5年後再犯」。依
    其立法理由之說明：「初犯」，經觀察、勒戒或強制戒治後
    ，應為不起訴處分或不付審理之裁定；經觀察、勒戒或強制
    戒治執行完畢釋放後，「5 年內再犯」者，因其再犯率甚高
    ，原實施之觀察、勒戒及強制戒治既已無法收其實效，爰依
    法追訴或裁定交付審理。至於經觀察、勒戒或強制戒治執行
    完畢釋放後，「5 年後再犯」者，前所實施之觀察、勒戒或
    強制戒治已足以遮斷其施用毒品之毒癮，為期自新及協助其
    斷除毒癮，仍適用「初犯」規定，先經觀察、勒戒或強制戒
    治之程序。從而依修正後之規定，僅限於「初犯」及「5 年
    後再犯」2 種情形，始應先經觀察、勒戒或強制戒治程序。
    倘被告於5年內已再犯，經依法追訴處罰，縱其第3次（或第
    3 次以上）再度施用毒品之時間，在初犯經觀察、勒戒或強
    制戒治執行完畢釋放5年以後，已不合於「5年後再犯」之規
    定，且因已於「5 年內再犯」，顯見其再犯率甚高，原實施
    觀察、勒戒或強制戒治，已無法收其實效，即應依該條例第
    10條處罰，最高法院95年度第 7次刑事庭會議決議意旨可資
    參照。
四、經查：被告甲○○於94年6月間起至94年10月4日止，在彰化
    縣員林鎮○○路等地，施用安非他命多次；及於94年 9月13
    日之前3日內施用海洛因1次，嗣於94年9月13日凌晨3時許及
    同年10月 4日23時許先後為警查獲等情，業據被告甲○○於
    偵查中坦承不諱，且被告為警查獲後，經警採集其尿液送請
    詮昕科技股份有限公司以酵素免疫分析法及氣相層析質譜儀
    檢驗法之檢驗結果，亦呈現可待因及嗎啡之陽性反應，此有
    委託鑑驗尿液代號與真實姓名對照表、詮昕科技股份有限公
    司濫用藥物尿液檢驗報告在卷可按，堪認被告確有本件施用
    第1級毒品海洛因及第2級毒品安非他命之犯行無訛。惟查，
    被告曾因施用毒品案件，於88年11月18日送觀察、勒戒後，
    認無繼續施用傾向，經台灣彰化地方法院檢察署檢察官於88
    年12月14日以88年毒偵字第 590號不起訴處分，被告於受前
    開觀察勒戒執行完畢釋放後5年內，再因犯施用第2級毒品罪
    ，經台灣彰化地方法院以92年度員簡字第 204號判決判處有
    期徒刑6月，並於92年11月5日判決確定，93年 2月23日易科
    罰金執行完畢等情，有臺灣高等法院被告前案紀錄表附卷可
    稽。是被告本件自94年6月起至94年10月4日許止，連續施用
    安非他命及於同年9月13日前 3日內施用海洛因1次之犯行，
    雖係在其所受觀察勒戒執行完畢釋放後 5年後，然因被告既
    曾於釋放後 5年內，再因施用毒品罪而經檢察官起訴，嗣後
    經法院宣示有罪判決並確定，揆諸上揭最高法院決議意旨，
    被告前經實施觀察勒戒之處分，顯不足以遮斷其施用毒品之
    毒癮，無法收其實效，自非屬 5年後再犯之情形，即應依毒
    品危害防制條例第10條追訴處罰，而不適用初犯之規定。是
    原審裁准檢察官本件聲請觀察、勒戒及強制戒治之裁定，容
    有未洽，被告執此抗告指摘原裁定不當，尚非無據。原裁定
    既有未妥，應予撤銷，並發回原審法院另為適法裁定。
五、據上論斷，應依刑事訴訟法第413條，裁定如主文。
中    華    民    國    95    年    5     月    30    日
          刑事第十一庭  審判長法  官  黃  梅  月
                              法  官  林  宜  民
                              法  官  林  欽  章
上列正本證明與原本無異。
不得再抗告。
                              書記官  巫  彥  佳
中    華    民    國    95    年    5     月    30    日
                                                      Ｒ


司法院資訊處製作；財團法人民間司法改革基金會備份。
